臺灣高等法院民事判決　　　　　　　　 94年度重上字第140號
上　訴　人　羅彩樺（即丙○○）
訴訟代理人　李富祥律師
上　訴　人　乙○○
訴訟代理人　許巍騰律師
　　　　　　李怡卿律師
被　上訴人　甲　○
上列當事人間分配表異議之訴事件，兩造對於中華民國93年12月
28日臺灣士林地方法院92年度訴字第1280號第一審判決各自提起
上訴，本院於94年11月22日言詞辯論終結，判決如下：
    主  文
原判決主文第一項關於確認乙○○就坐落台北市○○區○○段一
小段二三九地號土地第二順位扺押權所擔保之債權不存在部分及
訴訟費用之裁判均廢棄。
上開廢棄部分，羅彩樺在第一審之訴駁回。
羅彩樺上訴駁回。
第一、二審訴訟費用由羅彩樺負擔。
    事實及理由
甲、程序方面：
    被上訴人甲○經合法通知，未於言詞辯論期日到場，核無民
    事訴訟法第三百八十六條所列各款情形，爰依上訴人羅彩樺
    之聲請，由其一造辯論而為判決。
乙、實體方面：
一、羅彩樺（上訴人即被上訴人）起訴主張：
  (一)乙○○（被上訴人即上訴人）以拍賣抵押物裁定為執行名義
    ，對訴外人何德旺所有坐落臺北市○○區○○段一小段 239
    地號土地（下稱系爭土地）聲請強制執行，提出含發票人為
    甲○、票號為CH028145號、發票日為民國（下同）81年5 月
    8日、付款日為81年8月7日、金額為新台幣（下同）500萬元
    之本票（下稱系爭本票，即原判決附表一編號三所示本票）
    在內之票據五紙，為債權存在之證明，經執行法院執行拍賣
    抵押物後，製作分配表，定於92年9月29日分配， 執行法院
    在該分配表中，以乙○○就系爭土地有第二順位抵押權優先
    債權600萬元存在， 而於分配表上次序五項次內，列載乙○
    ○此部分應受分配金額為3,967,447元。 伊為系爭土地之第
    三順位抵押權人，因乙○○上開第二順位抵押債權優先受償
    之結果，致伊未受償分文。
  (二)乙○○所提出之系爭本票，其上甲○之印文，雖與另紙蓋有
    甲○印章之票號CH028146號本票上之印文相同，但其上甲○
    之署名則與其他甲○簽名完全不同，乙○○並未提出甲○授
    權他人簽發之書面與交付500萬元借款之證明， 該本票債權
    顯係虛假。
  (三)乙○○在另案偵查中，曾稱借款及簽發系爭本票時，其人均
    不在國內， 自不可能如乙○○所稱借款1,000萬元予甲○或
    何德旺等人。
  (四)乙○○於聲請拍賣抵押物及聲請強制執行時，主張其就系爭
    土地之第一順位抵押權，係為擔保何德旺之借款債權，第二
    順位抵押權係為擔保甲○之債權，惟在另案伊告訴訴外人即
    乙○○之父陳清志偽造有價證券案件偵查中，證人劉宏相證
    稱：甲○係為承擔訴外人何成源、何德旺及魏乃億與甲○個
    人之借款與利息債務，而設定第二順位抵押權等語，其前後
    所陳矛盾，足證該第二順位抵押權並無債權存在。
  (五)乙○○於拍賣抵押物裁定及強制執行程序中，均主張第二順
    位抵押權所擔保者為借款債權，於聲請拍賣抵押物時亦未提
    出系爭本票，自應就乙○○、甲○（即被上訴人）間有消費
    借貸關係存在之事實負舉證責任，不得以系爭本票充為借款
    之證據， 乙○○無法提出交付借款500萬元予甲○之證據，
    而改稱該部分為利息，顯見所提出系爭本票為虛偽，即系爭
    抵押權所擔保乙○○、 甲○間最高限額600萬元之債權不存
    在，自不得據以在執行程序參與分配。
  (六)為此，依強制執行法第39第1項之規定，聲明求為判決： (一)
    確認乙○○、甲○間以系爭土地設定系爭抵押權所擔保之60
    0萬元債權不存在。 (二)系爭分配表項次五表一分配不足（即
    第二順位抵押權）部分所列乙○○受分配金額3,967,447 元
    部分，應不予分配，並將該部分金額重新分配如原判決附表
    二所示。
二、乙○○（被上訴人即上訴人）則以：
  (一)關於借款予甲○事宜均委託劉宏相處理，系爭本票乃因借款
    而由甲○按預定還款日期簽發交付乙○○，發票日即為借款
    之日，僅因時隔已久，僅有原判決附表一編號三至五之本票
    可以為證。
  (二)伊於聲請強制執行時雖然以借款為原因，但借款僅是過程，
    實際上仍以本票債權為執行債權，此由羅彩樺在聲請強制執
    行時，亦主張係借款債權，但所提出之證據亦為票據可證。
  (三)羅彩樺前對陳清志及伊等人先後告訴偽造有價證券、詐欺等
    案件，均經不起訴處分、駁回交付審判之聲請而確定，其中
    告訴陳清志偽造有價證券案件，係指陳清志所執有由甲○簽
    發，票號為CH028146號、金額為500萬元之本票為偽造， 然
    於偵查中，已經甲○到庭證稱該本票上之金額乃授權代書填
    寫，至簽名、蓋章則均為其親自所為等語，可知該本票確為
    甲○所簽發，而以該本票與系爭本票之印文相比對，可知確
    為相同，是系爭本票確為甲○所簽發。
  (四)系爭抵押權擔保效力所及之債權範圍，悉如抵押權設定契約
    所載，而為系爭抵押權擔保效力所及者，包括系爭本票及原
    判決附表編號四、五之本票，金額各500萬元、351,000元及
    35,205元之票據債權，其據此請求執行，而經執行法院在系
    爭分配表列為次序五之表一不足部分（即系爭抵押權部分）
    而受分配，於法並無不合，至原判決附表一編號一、二票據
    債權，則為第一順位抵押權擔保範圍之債權，羅彩樺請求確
    認乙○○、甲○間系爭抵押權擔保之債權600萬元不存在及
    將伊依系爭分配表次序五所列受償金額刪除，均為無理由等
    語置辯，並聲明求為判決駁回羅彩樺之訴。
三、被上訴人甲○則未到庭，無任何聲明或陳述可資記載。
四、本件原審對於羅彩樺之請求，為確認乙○○、甲○間就坐落
    臺北市○○區○○段一小段239地號土地，由乙○○於81年5
    月5日登記為權利人、權利價值為最高限額600萬元、存續期
    間為自81年5月4日至111年5月3 日止之第二順位抵押權，擔
    保債權超過5,386,205元部分不存在之判決， 而駁回羅彩樺
    其餘之請求。兩造各就其敗訴部分，分別聲明不服，提起上
    訴。羅彩樺上訴聲明，求為判決：(一)原判決不利於羅彩樺部
    分廢棄；(二)確認被上訴人間就坐落臺北市○○區○○段一小
    段239地號土地， 由被上訴人乙○○於81年5月5日登記為權
    利人、權利價值為最高限額600萬元、存續期間為自81年5月
    4日至111年5月3日止之第二順位抵押權，擔保債權超過5,38
    6,205元部分不存在；(三)臺灣士林地方法院91年度執字第140
    79號拍賣抵押物強制執行事件分配表，第五項表一分配不足
    （第二順位抵押權）部分所列被上訴人乙○○受分配金額3,
    967,447元部分，應不予分配， 並將該部分金額重新分配如
    附表所示。乙○○答辯聲明則求為判決駁回對造上訴。乙○
    ○上訴聲明，求為判決：(一)原判決不利於乙○○部分廢棄；
    (二)上開廢棄部分，羅彩樺在原審之訴駁回。羅彩樺答辯聲明
    則求為判決駁回對造上訴。
五、查何德旺所有系爭土地前已於80年7 月30日設定第一順位最
    高限額抵押權予乙○○，擔保權利總金額為880萬元。 何德
    旺又於91年5月4日與乙○○訂立抵押權設定契約，約定以該
    土地為擔保物，權利人為乙○○、義務人為何德旺、債務人
    為甲○，擔保權利總價值為600萬元， 權利存續期間自同日
    起至111年5月3日止， 無利息與遲延利息約定，違約金部分
    則約定為按每萬元每逾一日以20元計付，並以其他約定事項
    書一件為該抵押權設定契約之附件，在第一條約定：「本抵
    押權設定契約書人（擔保物提供人）所提供之本抵押物之擔
    保範圍包括債務人、擔保物提供人對抵押權人（以下簡稱甲
    方）為擔保對甲方現在（包括過去所負現在尚未清償）及將
    來所負之借款、票據、保證、損害賠償以及其他一切債務，
    即在本抵押權設定契約書所定債權額之清償及其利息、遲延
    利息、違約金、實行抵押權費用，以及因債務不履行而發生
    之全部損害之賠償。」等語。經向臺北市士林地政事務所申
    辦後，於81年5月5日經發給乙○○他項權利證明書並完成登
    記。 迄至81年6月22日，何德旺復以同筆土地，設定擔保權
    利總金額為240萬元之第三順位最高限額抵押權予羅彩樺。
    嗣乙○○向原法院聲請拍賣抵押物裁定，經以91年度拍字第
    951號裁定予以准許並確定後，由乙○○於91年6月20日持向
    原法院民事執行處聲請就系爭土地為強制執行，並提出如原
    判決附表一所示本票四紙及支票一紙為債權存在之證明，主
    張包括第一順位、第二順位抵押權擔保債權如原判決附件之
    債權計算書所載，請求執行總金額為124,336,401元， 而於
    原法院91年度執字第10479號民事執行事件， 就系爭土地予
    以強制執行，並於91年6月28日為查封登記， 執行法院另依
    法通知羅彩樺參與分配，經執行法院拍賣之結果， 以1,289
    萬元拍定，執行法院先於92年8月1日製作分配表，定期同年
    9月29日分配， 嗣因債權人臺北市稅捐稽徵處更正參與分配
    金額，而復於同年8月23日更正原分配表，仍定期同年9月29
    日分配，將乙○○第一順位、第二順位抵押權列為次序四、
    五，各分配880萬元及3,967,447元，羅彩樺債權則列為次序
    六，受償金額為零，至第四順位抵押權人黃慶位債權則列為
    次序七，受分配金額亦為零。而原判決附表一編號一、二所
    示由乙○○執有之票據，為乙○○第一順位抵押權擔保範圍
    內之債權等情，為兩造所不爭執，且經本院調取91年度執字
    第10479號強制執行卷宗查核屬實，自堪認為真實。
六、茲羅彩樺請求確認乙○○、甲○間就系爭土地所設定之第二
    順位抵押權所擔保債權600萬元不存在；且乙○○於系爭分
    配表次序五所列受償金額，亦應予剔除，而改分配如原判決
    附表二所示等情，乙○○則以前開情詞置辯。是本件爭執要
    點為(一)系爭本票是否為甲○所簽發？(二)甲○所負該票據債務
    是否為系爭抵押權擔保效力所及？(三)系爭抵押權所擔保債權
    之現存數額為何及系爭分配表項次五所載乙○○受分配數額
    有無違誤？經查：
  (一)系爭本票是否為甲○所簽發？
  1.按支票為無因證券，僅就支票作成前之債務關係，無庸證明
    其原因而已。至該支票本身是否真實，即是否為發票人所作
    成，即應由支票債權人負證明之責，此觀民事訴訟法第 277
    條規定之法理至明。又票據行為，為不要因行為，執票人不
    負證明關於給付之原因之責任，如票據債務人主張執票人取
    得票據出於惡意或詐欺時，則應由該債務人負舉證之責（最
    高法院50年度台上字第1659號、64年度台上字第1540號判例
    參照）。
  2.乙○○所持有原判決附表一編號三之系爭本票，票號為CH02
    8145號，而另紙票號CH028416號由甲○所簽發之本票，則為
    乙○○之父陳清志所持有，前亦曾據以聲請強制執行，而遭
    羅彩樺以陳清志涉嫌偽造有價證券而向臺灣臺北地方法院檢
    察署檢察官提出告訴，嗣經不起訴處分確定，而在該件偵查
    程序中，甲○曾到庭證稱：未向陳清志借錢，而是向乙○○
    借錢等語；又稱：確有向東方電器公司借款，借款數額如劉
    宏相所稱，票號CH028146號之本票上的金額乃授權黃姓代書
    填寫，簽名及用印均為伊所親為等語（分見臺灣臺北地方法
    院檢察署89年度偵字第12883號卷宗第69、79頁）， 雖所陳
    借款部分之陳述，因先後所述借款對象不同，尚不足認為乙
    ○○、甲○間確有乙○○所稱之消費借貸關係存在，但甲○
    既已陳明該紙票號CH028146號之本票上印文，確為其所親為
    ，已堪認該印文為真正。準此，將本件系爭本票與該票號CH
    028146號本票上所蓋用印文核對之結果，二者印文同一，此
    為原告所自認屬實（見原審卷(一)第198頁）， 是本件系爭本
    票應認確屬甲○所簽發無誤。羅彩樺請求將系爭本票送鑑定
    ，核無必要。乙○○執此抗辯，自應有據。羅彩樺雖仍主張
    其上簽名並非甲○所為，應屬虛偽云云，然按「在票據上簽
    名者依票上所載文義負責。」；「票據上之簽名，得以蓋章
    代之。」；「票據之偽造或票據上簽名之偽造，不影響於真
    正簽名之效力。」， 票據法第5條第1項、第6條、第15條分
    別定有明文。本件系爭本票上所蓋用印文既屬甲○所有，即
    應認為係甲○所簽發無誤，縱其上簽名部分非甲○所親為或
    遭偽造，亦無礙於上開認定，是羅彩樺此部分主張，自不足
    採。
  3.羅彩樺另主張乙○○未能證明與甲○間有消費借貸關係，即
    乙○○就系爭本票之票據債權為不存在云云，惟揆之首揭說
    明，乙○○既為執票人，而本票為無因證券，執票人並不負
    證明取得票據之原因關係存在之舉證責任，羅彩樺如主張乙
    ○○係因無相當對價而取得，或其票據權利有其他瑕疵存在
    ，均應由羅彩樺負舉證責任，惟羅彩樺就此並未舉證以實其
    說，是其以乙○○未證明與甲○就系爭本票不得享有票據權
    利，即不可採。
  (二)甲○所負該票據債務是否為系爭抵押權效力所及？
  1.第按所謂最高限額之抵押契約，係指所有人提供抵押物，與
    債權人訂立在一定金額之限度內，擔保現在已發生及將來可
    能發生之債權之抵押權設定契約而言。此種抵押權所擔保之
    債權，除訂約時已發生之債權外，即將來發生之債權，在約
    定限額之範圍內，亦為抵押權效力所及（最高法院66年度台
    上字第1097號判例參照）。是最高限額抵押權設定契約除應
    就所擔保債權之債務人有所約定外，尚應就擔保債權之範圍
    與最高限額予以約定。次按抵押權所擔保之債權，其種類及
    範圍，屬於抵押權之內容，依法應經登記，始生物權之效力
    ，但如因內容過於冗長，登記簿所列各欄篇幅不能容納記載
    ，可以附件記載，作為登記簿之一部分。因此關於最高限額
    抵押權所擔保之債權，雖未記載於土地登記簿，然於聲請登
    記時提出之最高限額抵押權設定契約書，有該項債權之記載
    者，此契約書既作為登記簿之附件，自為抵押權效力所及（
    最高法院84年台上字第1967號判例參照），復按惟最高限額
    抵押權係對於債權人一定範圍內之不特定債權，預定一最高
    限額，由債務人或第三人提供抵押物予以擔保之特殊抵押權
    。故最高限額抵押權所擔保債權必須為一定範圍內所發生之
    債權。準此以觀，最高限額抵押權不僅有其特定性，且最高
    限額抵押權係從屬於此一定範圍內之法律關係，最高限額抵
    押權所擔保者，即係此項法律關係所不斷發生之債權。該一
    定範圍之法律關係即為最高限額抵押權之基礎關係。至概括
    最高限額抵押權，因債權人與債務人間無基本契約（一定之
    法律關係）為擔保債權發生之基礎關係，尚難認屬有效（86
    年度台上字第3114號判決參照）。
  2.核閱何德旺與乙○○間抵押權設定契約，另有附件之其他約
    定事項一節，為兩造所不爭執，且有該抵押權設定契約及其
    他約定事項書附於系爭強制執行卷宗內可稽，依據前開意旨
    ，該其他約定事項即為抵押權設定登記之一部，並得憑以據
    為認定系爭抵押權擔保範圍認定之依據。而依該其他約定事
    項第一條約定之上開文字，就其中約明擔保範圍包括義務人
    即何德旺、債務人即甲○對乙○○所負特定範圍內之基礎法
    律關係予以擔保部分，應認為係屬合法有效，則上開甲○對
    乙○○所負票據債務，自亦在該抵押權擔保效力所及之範圍
    內。羅彩樺謂此為借款債權，自不在該抵押權擔保範圍內云
    云，亦不足採。
  3.乙○○執有甲○所簽發之系爭本票，即屬票據債權人、甲○
    員為票據債務人，而乙○○與何德旺間抵押權設定契約，已
    在其他約定事項中約明擔保範圍及於甲○對乙○○所負之票
    據債務，已如前述，則甲○因簽發該本票所負票據債務，自
    為系爭抵押權擔保效力所及。而除系爭本票外，乙○○執有
    甲○所簽發如附表一編號四、五所示本票，該二紙本票均為
    真正，已為羅彩樺所自認（見原審卷(一)第198頁）， 且與乙
    ○○執有系爭本票所享票據債權，均同屬系爭抵押權權利存
    續期間內所發生者，即均為系爭抵押權擔保效力所及，並於
    系爭土地經執行法院91年6月28日查封時確定， 是乙○○自
    得主張5,386,205元之擔保債權； 又乙○○另主張在系爭強
    制執行程序提出如原判決附件債權計算書所載原判決附表一
    編號三即系爭本票部分，應自81年8月7日起；編號四本票部
    分，應自同年月23日起；編號五本票部分，應自同年9 月10
    日起，均至91年6 月19日止，各以每萬元每日20元計算違約
    金，共計124,336,401元， 亦為抵押權效力所及，並提出抵
    押權設定契約書、他項權利證明書、土地登記謄為證（見原
    原卷(一)第225-228頁）， 查系爭抵押權為最高限額抵押權，
    已如前述； 按民法第861條規定，扺押權擔保者為原債權、
    利息、遲延利息，及實行抵押權之費用，但契約另有訂定者
    ，不在此限。實務上認抵押權設定契約所擔保之債權有違約
    金約定者，違約金仍可優先受償（最高法院50年台抗字第55
    號判例參照）；又所謂最高限額抵押權者，乃為預定抵押物
    應擔保債權之最高限額所設定之抵押權。如所預定擔保之債
    權非僅限於本金，而登記為本金最高限額新台幣若干元，其
    約定利息、遲延利息及約定擔保範圍內之違約金，固為抵押
    權效力之所及，但仍受最高限額之限制，故其約定利息、遲
    延利息及違約金連同本金合併計算，如超過該限額者，其超
    過部分即無優先受償之權（最高法院85年台上字第2065號判
    例參照），是該項違約金亦為抵押權效力所及，自屬無疑。
    惟依前揭說明，違約金固為抵押權效力之所及，但仍受最高
    限額之限制，故其約定利息、遲延利息及違約金連同本金合
    併計算，如超過該限額者，其超過部分即無優先受償之權。
    本件乙○○之最高限額抵押權僅為600萬元， 是乙○○僅得
    主張600萬元有優先受償之權， 則系爭抵押權擔保範圍內之
    乙○○現存債權總額，合計為600萬元。 則羅彩樺訴請確認
    系爭抵押權擔保債權600萬元不存在，自屬無據，應予駁回
    。
  (三)系爭抵押權所擔保之現存數額為何及系爭分配表項次五內所
    載乙○○應受分配數額有無違誤？
  1.按「有執行名義之債權人聲明參與分配時，應提出該執行名
    義之證明文件。依法對於執行標的物有擔保物權或優先受償
    權之債權人，不問其債權已否屆清償期，應提出其權利證明
    文件，聲明參與分配。執行法院知有前項債權人者，應通知
    之。知有債權人而不知其住居所或知有前項債權而不知孰為
    債權人者，應依其他適當方法通知或公告之。經通知或公告
    仍不聲明參與分配者，執行法院僅就已知之債權及其金額列
    入分配。其應徵收之執行費，於執行所得金額扣繳之。」；
    「參與分配之債權人，除依法優先受償者外，應按其債權額
    數平均分配。」，強制執行法第34條第1項至第3項、第38條
    分別定有明文。
  2.本件系爭抵押權擔保效力所及之上開本票債權，總金額為5,
    386,205元， 則乙○○行使該第二順位抵押權得聲請執行之
    金額，即不得逾此數額，執行法院雖逕以乙○○如原判決附
    件計算書所陳數額，於系爭分配表次序五列載債權原本為12
    3,907,198元， 但因羅彩樺僅就系爭分配表所載乙○○次序
    五所列受分配金額加以異議，並不及於系爭分配表該項次所
    載之乙○○債權數額，是系爭分配表所列該次序債權數額是
    否正確，即不在本院得審酌之列。而按羅彩樺無異議之執行
    費（即分配表所載次序一、二部分）、乙○○第一順位抵押
    權優先債權等部分分配後，系爭執行程序拍賣所得之餘額為
    3,967,447元， 應由第二順位順位抵押權人即乙○○優先受
    償，且該數額仍不足清償上述乙○○第二順位抵押權擔保效
    力所及之優先債權，自應全額分配予乙○○，即無影響於表
    列次序五乙○○應受分配之數額，羅彩樺請求將乙○○受分
    配金額剔除，改分配如原判決附表二次序五、六、七所示，
    即有未合，為不能准許。
  3.羅彩樺雖主張乙○○於前述刑事案件偵查中，稱甲○借款時
    其人不在國內，自無借貸關係發生及取得系爭本票之可能，
    且其聲請拍賣抵押物裁定、聲請強制執行時，均稱與甲○間
    有消費借貸法律關係而行使抵押權，但又無法證明乙○○、
    甲○間在第二順位抵押權擔保效力所及範圍內，有何消費借
    貸法律關係存在，即不得受該3,967,447元之分配云云， 然
    查：
  (1)依乙○○據以執行之執行名義即原法院91年度拍字第951 號
    民事裁定記載，其聲請拍賣抵押物裁定時，係以甲○積欠借
    款未還，且執有甲○所簽發如原判決附表一編號四之本票，
    屆期亦未獲兌付為由，而主張行使抵押權，請求准予拍賣系
    爭土地，此有該拍賣抵押物裁定附於執行卷內可按，即非僅
    主張消費借貸債權未獲清償而行使抵押權，羅彩樺此部分主
    張，已有誤會。況縱乙○○於聲請拍賣抵押物及聲請強制執
    行時，僅陳明對甲○有消費借貸債權存在，亦不能認為因此
    乙○○即不得以抵押權擔保範圍內之票據債權受分配。
  (2)乙○○聲請強制執行書狀固陳稱：何德旺以系爭土地為甲○
    擔保，設定系爭抵押權予乙○○，而何德旺與甲○「借款」
    屆期均未清償，經聲請拍賣抵押物獲准云云，而為強制執行
    之聲請，但乙○○就系爭土地確有第一順位抵押權擔保效力
    所及之債權880萬元部分未能獲償， 為羅彩樺所不爭執，且
    乙○○已取得執行名義，其據以聲請執行拍賣系爭土地取償
    ，即無不合。再者，乙○○就第二順位抵押權部份，確有計
    600萬元之本票債權及違約金存在， 又為執行法院所知者，
    縱該部分無乙○○於聲請強制執行時所陳之借款債權存在，
    依據上揭強制執行法第34條第1項至第3項規定，亦強制乙○
    ○應參與分配，且於分配後依法即塗銷該抵押權登記，而該
    債權復為執行法院就所知之系爭抵押權擔保效力所及債權，
    即使乙○○未出而主張，執行法院亦應逕予列入分配，殊不
    因乙○○聲請強制執行時所稱借款債權存否而受影響，羅彩
    樺執此主張乙○○不得以所執系爭本票債權受分配，於法未
    合，自不足採。
  (3)劉宏相於刑事偵查中為證人時，雖曾證稱：系爭抵押權係為
    擔保甲○承擔何成源、何德旺、魏乃億及甲○自己未還款與
    利息，甲○為償還所承擔第二順位債權（應指系爭抵押權）
    81年8月7日前之利息，而簽發本票交付等語（見同上偵卷第
    77頁以下），與本件乙○○所陳取得票據係因借款之原因有
    所差異，但原判決附表一編號三至五所示本票，乙○○究係
    因何債權債務關係而由甲○簽發交付、如何取得，均不負舉
    證證明之責，業如前述，羅彩樺既未提出證據證明乙○○之
    票據權利有何瑕疵，縱乙○○未就票據原因關係加以證明，
    亦無礙於乙○○所享票據權利存在之認定。另乙○○於陳清
    志被告訴案件刑事偵查中，雖稱甲○借款時人不在國內云云
    ，但其於本件訴訟中亦陳明乃授權劉宏相辦理等語，而常情
    法律行為除有專屬性者外，非不得授權他人為之，即無羅彩
    樺所謂其人不在國內即無可能發生債權債務關係或取得系爭
    本票之必然，羅彩樺以此指摘，亦非可採。
七、綜上，本件羅彩樺請求確認乙○○、甲○間就系爭土地，設
    定系爭抵押權所擔保之600萬元債權不存在， 及系爭分配表
    表列次序五所載乙○○受分配金額3,967,447元， 應不予分
    配，而改分配如原判決附表二所示，為無理由，應予駁回。
    原審就上開不應准許部分， 認擔保債權超過5,386,205元不
    存在，而為羅彩樺勝訴之判決，自有未洽。乙○○上訴意旨
    ，指摘原判決此部分不當，為有理由，自應由本院將原判決
    此部分廢棄改判如主文第一、二項所示。原審就確認擔保債
    權5,386,205元不存在部分，為羅彩樺敗訴之判決， 經核並
    無不合，羅彩樺上訴意旨，指摘原判決此部分不當，求予廢
    棄改判，為無理由，應予駁回。
八、本件事證已臻明確，兩造其餘攻擊及防禦方法，核與判決結
    果不生影響，爰不一一論述，附此敘明。
九、據上論結，本件羅彩樺上訴為無理由，乙○○上訴為有理由
    依民事訴訟法第449條之1、第450條、第78條， 判決如主文
    。
中　　華　　民　　國　　94　　年　　12　　月　　6 　　日
                  民事第三庭審判長法  官　林敬修
                                  法  官　藍文祥
                                  法  官　劉勝吉
正本係照原本作成。
如不服本判決，應於收受送達後20日內向本院提出上訴書狀，其
未表明上訴理由者，應於提出上訴後20日內向本院補提理由書狀
（均須按他造當事人之人數附繕本）上訴時應提出委任律師或具
有律師資格之人之委任狀；委任有律師資格者，另應附具律師資
格證書及釋明委任人與受任人有民事訴訟法第466條之1第1項但
書或第2項（詳附註）所定關係之釋明文書影本。
中　　華　　民　　國　　94　　年　　12　　月　　9 　　日
　　　　　　　　　　　　　　　　　書記官　李翠齡
附註：
民事訴訟法第466條之1（第1項、第2項）：
對於第二審判決上訴，上訴人應委任律師為訴訟代理人。但上訴
人或其他法定代理人具有律師資格者，不在此限。
上訴人之配偶、三親等內之血親、二親等內之姻親，或上訴人為
法人、中央或地方機關時，其所屬專任人員具有律師資格並經法
院認為適當者，亦得為第三審訴訟代理人。
